臺灣高等法院刑事判決　　　　　　　　　94年度軍上字第39號
上　訴　人
即　被　告　甲○○
上列上訴人因違反職役職責等案件，不服國防部高等軍事法院9
4年度法仁第050號，中華民國94年3月28日第二審判決（起訴案
號：國防部北部軍事法院檢察署軍事檢察官93年訴字第237號、
94年訴字第7號；初審案號：國防部北部軍事法院94年信判字第
11號），提起上訴，本院判決如下：
    主  文
上訴駁回。
    理  由
一、按軍事審判法181條第5項規定，被告不服高等軍事法院宣告
    有期徒刑之上訴判決者，得以判決違背法令為理由，向高等
    法院提起上訴。是不服高等軍事法院有期徒刑判決而向高等
    法院提出上訴者，非以原判決違背法令為理由者不得為之，
    此為其上訴之法定要件。
二、原審判決以上訴人即被告甲○○（民國92年1月15日入伍，
    義務役）係前開單位二兵，曾於92年11月間因違反職役職責
    案，經國防部北部地方軍事法院桃園分院判處有期徒刑6月
    ，如易科罰金以3百元折算1日，於92年12月11日執行完畢。
    甫於93年9月20日回役後，猶不知悔改，於93年10月6日12時
    自臺灣駐地請假離營，應於同年月7日21時假滿，詎因貪玩
    而萌長期脫免職役之意圖，逾假潛逃，匿居新竹縣、苗栗縣
    一帶，賴己積蓄維生。嗣於同年10月9日17時，經該艦保防
    官等循線在苗栗市某檳榔攤尋獲，始心生悔悟自動返營投案
    。案由該艦函送國防部北部地方軍事法院檢察署偵辦，軍事
    檢察官偵結起訴，移付審理。被告於責付期間因回役前另涉
    竊盜案 (臺灣苗栗地方法院93年11月30日苗簡字第712號簡
    易判決，處有期徒刑3月，如易科罰金以3百元折算1日)，於
    93年11月23日17時自臺灣駐地請假離營赴臺灣苗栗地方法院
    聆判，應於同年月25日12時返營銷假，屆時竟因不滿前次逾
    假遭受單位處分，乃萌長期脫免職役之意圖，潛逃不歸，匿
    居苗栗縣，賴己積蓄維生，迄93年12月1日13時，經該艦士
    官長及保防官等共同尋獲規勸返營，案經該艦函送國防部北
    部地方軍事法偵辦，經軍事檢察官追加起訴，移付併案審理
    。被告甲○○對於前揭時、地逾假離去職役之犯罪事均已坦
    白承認，且皆自承棄役潛逃當時並無返回單位之意思（見國
    防部北部地方軍事法院檢察署偵查第1卷宗第31頁；偵查第2
    卷宗第37至38頁；國防部高等軍事法院94年3月10日審理筆
    錄)；又被告表明逃亡後亦不曾與單位聯絡（國防部北部地
    方軍事法院檢察署偵查第1卷宗第31頁；偵查第2宗第37頁；
    國防部北部地方軍事法院卷第68頁），並經證人即該艦戰官
    蔡弘偉上尉及該艦損管官李竑興中尉於偵查中分就被告二次
    離去職役經過、未與部隊及家屬聯絡等情結證屬實（國防部
    北部地方軍事法院檢察官偵查第1卷宗第24至26頁；偵查第2
    卷宗第2427頁)，查被告兩次逾假雖僅2日及8日，但均迄為
    單位長官尋獲方始返營，再參酌上情，已足徵被告具長期脫
    免職役之意圖；另被告2次離役後，分經該艦於93年10月8日
    以洛審字第0930002694號及93年11日月25日以洛審字000000
    0000號發布離營通報在案，此有該通報影本2紙附卷可稽，
    是其犯罪事證明確，因認一審軍事法院以被告犯陸海空軍刑
    法第39條第1項前段「意圖長期脫免職役而離去職役」罪，
    分別量處有期徒刑8月、1年，並定應執行有期徒刑1年6月，
    認事用法核無違誤，駁回上訴人之第二審上訴。
三、被告上訴意旨略謂：（一）上訴人93年10月7日21時起逾假
    未歸，於同年月9日17時由保防官等陪同自動返營，已於同
    年月10日遭禁閉10日之處分。（二）刑法第56條明文規定，
    連續數行為而犯同一之罪名者，以一罪論；原判決援引刑法
    第51條，有所未當。（三）上訴人一為貪玩，二為不滿前次
    逾假遭單位處分，並無長期脫免職役之意圖云云。
四、經查，(1)上訴人上開二次離去職役之行為，該當陸海空軍刑
    法第39 條第1項前段「意圖長期脫免職役而離去職役」罪，
    其第一次違反職役職責罪，係於6日內自動歸隊，並依陸海
    空軍刑法第39條第1項但書減輕其刑，業經原審詳敘認定犯
    罪事實之依據及憑以認定之理由，並對上訴人之辯詞予以指
    駁說明，上訴人空言並無長期脫免職役之意圖而提起本件上
    訴，要難為採。(2)又按，連續犯之所謂出於概括犯意，必須
    其多次犯罪行為自始均在一個預定犯罪計劃以內，出於主觀
    上始終同一犯意之進行，若中途另有新犯意發生，縱所犯為
    同一罪名，究非連續其初發的意思，即不能成立連續犯（最
    高法院70年臺上字第6296號判例參照）。上訴人於國防部高
    等軍事法院羈押訊問時供稱：「第一次是93年10月6日我請
    假離營，應於同年月7日21時收假，我是因為貪玩而沒有回
    營；第二次是在93年11月23日17時休假，應於同年24日收假
    ，但我沒有回營」、「我因為第一次逾假被送禁閉，又被送
    法辦，所以我不滿單位如此做，所以才會再次逃亡」、「（
    問：第一次逾假時，是否有想到何時要回營？）我是怕逾假
    後回去部隊受罰，所以才不敢回去」、「（問：第二次逃亡
    是為何？）是因為不滿單位對我的處分，才又起意逃亡。」
    等語（見國防部高等軍事法院上訴卷宗第30、31頁）、「（
    問：為何會逾假未歸？）我因第一次逾假被單位關禁閉，且
    又被移送法辦提起公訴，我向單位反應此是否有一事二罰的
    問題，但單位都沒有給我任何回應，所以我才不想回單位。
    」等語（見國防部北部地方軍事法院檢察署卷（一）第37
    頁）；是知，上訴人雖有兩度離去職役之犯行，且所犯均為
    同一罪名之罪，然而上訴人之兩次犯罪行為，顯非自始均在
    一個預定犯罪計劃以內，出於主觀上始終同一犯意之進行，
    其第2次犯行自係基於另行萌生之犯意而為，並有逾期不歸
    之意圖，究非連續其初發的意思，揆諸前揭說明，即不能成
    立連續犯。原審因之依刑法第50條、第51條第5款數罪併罰
    分別量處有期徒刑8月、1年，並定應執行刑有期徒刑1年6月
    ，核無不當；上訴人以原審未依連續犯論處有所未合，提起
    上訴，亦難認有理由。(3)綜上所述，原審判決並無何違背法
    令之處，本件上訴為無理由，應予駁回。
據上論斷，依軍事審判法第206條第1項、刑事訴訟法第396條第
1項，判決如主文。
中　　華　　民　　國　　94　　年　　6 　　月　　7 　　日
　　　　　　　　  刑事第十九庭審判長法　官  葉騰瑞
　　　　　　　　  　　　　　　　    法　官  莊明彰
　　　　　　　 　   　　　　　　　　法　官  劉壽嵩
以上正本證明與原本無異。
不得上訴。
                                    書記官  廖婷璇
中　　華　　民　　國　　94　　年　　6 　　月　　7 　　日
